臺灣桃園地方法院行政訴訟判決　　　　　110年度交字第374號
原　　　告　陳彥彬　
被　　　告　桃園市政府交通事件裁決處

代　表　人　張丞邦　
訴訟代理人　黃一鳴律師
上列當事人間交通裁決事件，原告不服被告民國110 年7 月22日
桃交裁罰字第58-D69A90243號（原舉發通知單為掌電字第D69A90
243 號），提起行政訴訟，本院判決如下：
    主      文
原告之訴駁回。
訴訟費用新臺幣參佰元由原告負擔。
    事實及理由
一、本件係原告不服被告所為道路交通管理處罰條例（下稱道交
    條例）第8 條之裁決而提起撤銷訴訟，依行政訴訟法第237
    條之1 ，應適用交通裁決事件訴訟程序，本院並依同法第23
    7 條之7 規定，爰不經言詞辯論，逕為裁判。
二、事實概要：
  ㈠原告前於民國106 年11月8 日23時6 分許，騎乘車牌號碼00
    0-000 號普通重型機車，行經桃園市桃園區朝陽街與鎮四街
    口前，為警攔檢盤查，並於同日晚間11時21分許，測得吐氣
    所含酒精濃度達每公升1.02毫克，認有「酒後駕車」之違規
    行為（下稱第一次酒駕），為警當場舉發，此次酒駕行為經
    本院於106 年12月7 日以106 年度壢交簡字第2116號刑事簡
    易判決處有期徒刑3 月在案（判決及聲請簡易判決處刑書存
    本院卷）。
  ㈡原告另於107 年12月8 日凌晨1 時5 分許，騎乘車牌號碼00
    0-000 號普通重型機車，行經桃園市桃園區春日路時，為警
    攔截並施以酒測，認有「酒後駕車」之違規行為（下稱第二
    次酒駕），為警當場舉發並填製DB0000000 號舉發違反道路
    交通管理事件通知單，並於108 年6 月8 日開立裁決書裁處
    罰鍰新臺幣（下同）9 萬元，吊銷駕駛執照3 年及施以道路
    交通安全講習在案，該裁決書於108 年7 月3 日送達原告簽
    收。
  ㈢原告於110 年5 月18日上午5 時3 分許，駕駛車牌號碼000-
    0000號租賃小客車車，行經桃園市平鎮區延平路3 段與廣泰
    路時，因發生交通事故，為警查得有「駕駛執照業經註銷仍
    駕駛小型車」之違規行為，經桃園市政府警察局交通警察大
    隊員警當場舉發並填製第D69A90243 號舉發違反道路交通管
    理事件通知單，嗣後原告提出陳述，經舉發機關查復後，仍
    認違規事實明確，被告乃依道路交通管理處罰條例（下稱道
    交條例）第21條第1 項第4 款規定，於110 年7 月22日以桃
    交裁罰字第58-D69A90243號裁決書裁處原告罰鍰9,000 元，
    駕駛執照扣繳。原告不服，提起本件行政訴訟。
三、原告主張略以：
  ㈠原告是酒後騎乘機車違規，為何註銷其汽車駕駛執照？伊是
    送貨司機，如無駕駛執照，家庭經濟狀況將陷入困頓，目前
    已失業等語。
  ㈡聲明：原處分撤銷。
四、被告抗辯略以：
  ㈠按道交條例第21條第1 項第4 款規定：「汽車駕駛人，有下
    列情形之一者，處新臺幣六千元以上一萬二千元以下罰鍰，
    並當場禁止其駕駛：四、駕駛執照業經吊銷、註銷仍駕駛小
    型車或機車。」、同條第4 項規定：「第1 項第3 款、第4
    款之駕駛執照，均應扣繳之；第5 款並吊銷其駕駛執照。」
    。
  ㈡復按違反道路交通管理事件統一裁罰基準及處理細則第1 條
    規定：「本細則依道路交通管理處罰條例第92條第4 項規定
    訂定之。」、第2 條第1 、2 項規定：「處理違反道路交通
    管理事件之程序及統一裁罰基準依本細則之規定辦理。前項
    統一裁罰基準，如附件違反道路交通管理事件統一裁罰基準
    表．．．」，依本件違規行為時點之違反道路交通管理事件
    統一裁罰基準表：汽車之駕駛人違反道交處罰條例第21條第
    1 項第4 款規定，處罰鍰9,000 元、並當場禁止其駕駛，駕
    駛執照應扣繳之。核此規定，係基於母法之授權而為訂定，
    且就違反道路交通管理事件統一裁罰基準及處理細則附件所
    示統一裁罰基準表中有關道交條例第21條第1 項第4 款之裁
    罰基準內容，並未牴觸母法，是本處自得依此基準而為裁罰
    。
  ㈢原告駕駛執照註銷之部分，據被告110 年7 月16日桃交裁罰
    字第1100070610號函略以：「．．．查公路監理資訊系統，
    臺端107 年12月8 日因駕駛K2U-068 號車，行經本市桃園區
    春日路，由警方攔查後檢測有酒後駕車行為，違反上開條例
    第35條第3 項規定舉發（單號：DB0000000 ），裁處罰鍰9
    萬元、吊銷駕駛駕照3 年及施以道路安全講習，案經本處於
    108 年6 月8 日開立裁決書，郵寄至臺端戶籍地（桃園市○
    ○區○○路000 巷00弄00號），依行政程序法第72條規定，
    於同年7 月3 日由臺端簽收送達，合法完成送達程序，核為
    無誤，惟臺端未依裁決書處罰主文規定至本處辦理吊銷駕照
    事實，爰本處自108 年8 月3 日起旋依上開規定註銷臺端汽
    車駕駛執照3 年，3 年內不得考領；請臺端俟註銷汽車駕駛
    執照後期滿，逕洽各地監理機關辦理重新考照事宜．．．」
    ，是以，原告駕駛執照於108 年8 月3 日註銷。
  ㈣本件舉發員警處理肇事案件時稽查原告並查詢身分資料，發
    現原告駕駛執照業經註銷仍駕駛小型車，而原告係於108 年
    8 月3 日吊銷駕駛執照，應於111 年8 月2 日後重新考領駕
    駛執照始得行車上路，惟原告並無重新考領駕駛執照之情事
    ，核屬「駕駛執照業經註銷仍駕駛小型車」之違規行為。是
    以，經查詢原告駕籍狀況，其駕照狀態為吊銷卻仍駕駛汽車
    ，此有駕籍資料在卷可稽，故原舉發單位舉發並無違誤。
  ㈤原告稱騎機車酒駕怎麼吊銷我汽車駕照之部分，依道路交條
    例第35條第3 項規定，係於102 年1 月30日修正，並自102
    年3 月1 日施行，增訂汽車駕駛人於5 年內因酒精濃度超過
    規定標準而駕駛汽車違規2 次以上者，加重罰鍰金額及吊銷
    駕照，其立法目的係因駕駛人酒精濃度超過規定標準而駕駛
    汽車時經常造成重大交通事故，已居肇事原因之首，肇事致
    人死傷人數攀升，為加強道路交通管理，維護交通秩序，確
    保交通安全，有效嚇阻汽車駕駛人心存僥倖屢次再犯酒後駕
    車之行為而制定，以維謢公共利益。再按同條例第68條業於
    94年12月14日修正，並自95年3 月1 日施行，修正前之道交
    條例第68條規定：「汽車駕駛人，因違反本條例及道路交通
    安全規則之規定，受吊扣或吊銷駕駛執照處分時，吊扣或吊
    銷其執有各級車類之駕駛執照。」，而修正後之道交條例第
    68條則規定：「汽車駕駛人，因違反本條例及道路交通安全
    規則之規定，受吊銷駕駛執照處分時，吊銷其執有各級車類
    之駕駛執照。」。依修正後道交條例第68條之規定僅將原條
    文中之「吊扣或」3 字刪除及前開立法意旨，可知立法者真
    意在於汽車駕駛人因違反道交條例及道路交通安全規則之規
    定，受「吊銷駕照」處分者，仍維持一併吊銷其執有各級車
    類之駕駛執照，是該條已經考量人民工作、生活及人格自由
    發展，而禁止受吊銷駕駛執照之人於3 年內再次考領駕駛執
    照，亦與該處分所追求之公共利益，即用路大眾之用路安全
    具關聯性，該處分所侵害之工作權亦僅限於駕駛車輛部分，
    其手段與目的間並無違反比例原則。本件原告違反道交條例
    第35條第3 項，應受吊銷駕駛執照之處分，依前述，同條例
    第68條之規定一併吊銷其執有各級車類之駕駛執照，不因其
    違規當時所駕駛交通工具之種類不同而有所差異。
  ㈥被告本即應依法裁決，此為法治國家必須依循之基本原則，
    亦無相關法律規定對此可考量行為人即原告之家庭狀況或生
    計困難等情事而得據以執為免罰之依據。再者，吊銷駕駛執
    照乃法律所明文規定之法律效果，原處分機關尚無酌減權限
    ，而依其程度定有不同裁罰標準，尚未逾越必要之程度，與
    比例原則無違。從而，本處據以裁罰，於法並無不合等語置
    辯。
  ㈦聲明：原告之訴駁回。
五、本院之判斷：
  ㈠本件事實概要欄所載之事實，除後列之爭點外，餘為兩造所
    不爭執，並有原告行政訴訟起訴狀、被告110 年7 月16日桃
    交裁罰字第1100070610號函文、駕駛人基本資料影本、108
    年6 月28日桃交裁罰字第58-DB0000000號違反道路交通管理
    事件裁決書影本暨送達證書影本（第二次酒駕）、110 年7
    月22日桃交裁罰字第58-D69A90243號違反道路交通管理事件
    裁決書影本、桃園市政府警察局掌電字第D69A90243 號舉發
    通知單影本、刑案部分之本院106 年度壢交簡字第2116號刑
    事簡易判決書影本及臺灣桃園地方檢察署106 年度速偵字第
    5485號檢察官聲請簡易判決處刑書影本（第一次酒駕）等在
    卷可憑，足信屬實。
  ㈡依兩造書狀所述，可知本件爭點應為：被告就原告於107 年
    12月8 日之第二次酒駕行為，所做成之原處分中，關於裁處
    吊銷原告（各級車類）駕駛執照之處分，究有無違誤？茲析
    論如下：
  1.道路交通安全規則（102 年6 月11日修正，自102 年6 月13
    日施行迄今）第114 條第2 款規定：「汽車駕駛人有下列情
    形之一者，不得駕車：飲用酒類或其他類似物後其吐氣所
    含酒精濃度達每公升0.15毫克或血液中酒精濃度達0.03％以
    上。」。
  2.按道交條例第35條第3 項原係規定：「汽車駕駛人經依第一
    項規定吊扣駕駛執照，並於吊扣期間再有第一項情形處新臺
    幣6 萬元罰鍰，並當場移置保管該汽車及吊銷其駕駛執照；
    如肇事致人重傷或死亡者，吊銷其駕駛執照，並不得再考領
    」。此條項規定，嗣於102 年1 月30日修正為：「汽車駕駛
    人於五年內違反第1 項規定二次以上者，處新臺幣9 萬元罰
    鍰，並當場移置保管該汽車及吊銷其駕駛執照；如肇事致人
    重傷或死亡者，吊銷其駕駛執照，並不得再考領。」，該部
    分並自102 年3 月1 日起施行【按：此條項規定，嗣於108
    年4 月17日再經修正，並自108 年7 月1 日施行，惟本案應
    適用行為時（107 年12月8 日）之法規，故108 年修正後之
    法規於本案並無適用，附此敘明】。
  3.查原告前於106 年11月8 日之第一次酒駕違規行為時，係騎
    乘普通重型機車，其本次即第二次酒駕行為時，同係騎乘普
    重重型機車，以上為兩造所不爭執，並有相關佐證資料及本
    院判決在卷可憑，足信屬實。觀諸原告第一、二次酒駕行為
    之時間，均係在前述行為時道交條例第35條第3 項規定之施
    行期間，因此，本件被告依行為上開條例第35條第3 項規定
    ，以原告於五年內違反第1 項規定（酒駕）二次以上而予以
    裁罰，即無違誤。
  4.至原告略稱：原告酒駕時均係騎乘機車，如吊銷其汽車駕照
    ，將影響其謀生而影響全家生計一節，惟按，道交條例第68
    條第1 項係規定：「汽車駕駛人，因違反本條例及道路交通
    安全規則之規定，受吊銷駕駛執照處分時，吊銷其執有各級
    車類之駕駛執照。」，因本件原告第一、二次酒駕時所駕駛
    之車種均屬汽車類（相對於「機車類」而言），則依上開規
    定，本案依法即應吊銷其執有之各級車類之汽車駕駛執照。
    又此項裁處之法律效果，固然限制受處分人以駕駛車輛為謀
    生之工作方式，然此即為立法者之立法意旨及目的，又此項
    限制並未限制受處分人其他種類之工作謀生方式，未達剝奪
    其工作權之程度，併此敘明。
六、綜上所述，原告確有駕駛汽車經測試檢定其酒精濃度超過規
    定標準之違規行為，並係於五年內之第二次之酒駕違規，是
    被告依行為時道交條例第35條3 項規定，以原處分裁處原告
    「吊銷駕駛執照，3 年內不得重新考領，並應參加道路交通
    安全講習」，核無違誤。又原告未依108 年6 月28日桃交裁
    罰字第58-DB0000000號裁決書處罰主文規定至被告處辦理吊
    銷駕照，經被告機關自108 年8 月3 日起依上開規定註銷臺
    端汽車駕駛執照3 年，3 年內不得考領，原告應俟註銷汽車
    駕駛執照後期滿，逕洽各地監理機關辦理重新考照事宜，而
    本件原告係於108 年8 月3 日被吊銷駕駛執照，應於111 年
    8 月2 日後重新考領駕駛執照始得行車上路，惟原告並無重
    新考領駕駛執照之情事，核屬「駕駛執照業經註銷仍駕駛小
    型車」之違規行為。原告訴請撤銷原處分即駕駛執照業經註
    銷仍駕駛小型車之部分，為無理由，應予駁回。
七、本件判決基礎已明，兩造其餘之陳述及訴訟資料經本院審酌
    後，核與判決結果不生影響，爰不另一一論述。
八、本件第一審裁判費用為300 元，應由原告負擔，爰確定第一
    審訴訟費用額如主文第2 項所示。
據上論結，本件原告之訴為無理由，依行政訴訟法第237 條之8
第1 項、第98條第1 項前段，判決如主文。
中    華    民    國   110    年    11    月    12    日
                  行政訴訟庭  法  官  徐  培  元
上為正本係照原本作成。
如不服本判決，應於判決送達後20日內，向本院提出上訴狀並表
明上訴理由（原判決所違背之法令及其具體內容或依訴訟資料可
認為原判決有違背法令之具體事實），其未載明上訴理由者，應
於提出上訴後20日內向本院補提理由書（上訴狀及上訴理由書均
須按他造人數附繕本，如未按期補提上訴理由書，則逕予駁回上
訴），並應繳納上訴裁判費新臺幣750元。
中    華    民    國   110    年    11    月    12    日
                              書記官  吳  文  彤